【裁判字號】    89,簡上,487
【裁判日期】    900416
【裁判案由】    損害賠償
【裁判全文】
臺灣臺中地方法院民事判決  八十九年訴字第四八七號
    上  訴  人  乙○○
    訴訟代理人  黃錦郎  律師
    被  上訴人  福人化學股份有限公司
                            設.
    法定代理人  甲○○      住.
    訴訟代理人  劉榮滄  律師
右當事人間請求損害賠償事件，上訴人對於中華民國八十九年九月二十日本院豐原簡
易庭第一審判決（八十九年度豐簡字第五九０號）提起上訴，本院判決如左：
    主    文
上訴駁回。
第二審訴訟費用由上訴人負擔。
    事    實
甲、原告方面：
  一、聲明：
    (一)原判決廢棄。
    (二)被上訴人應給付上訴人新台幣（下同）十九萬一千元及自起訴狀繕本送達翌日
      起至清償日止，按週年利率百分之五計算之利息
  二、陳述：除與原審判決書記載相同者，茲引用之外，補稱：
    (一)被上訴人聲請假扣押所欲保全之本案請求，乃被上訴人主張上訴人於民國八十
      一年一月四月間，任職被上訴人公司，挪用公司資金八百五十六萬元，而依侵
      權行為法律關係請求上訴人返還挪用之資金，惟查，被上訴人公司乃家族公司
      ，上訴人係依當時董事長即被上訴人法定代理人甲○○之母張朱淑如之指示，
      辦理以該八百五十萬元繳付購買門牌號碼台中市○○街五０四號房地之價款及
      仲介費，而甲○○乃上訴人之兄，明知此事緣由，竟虛構事實以上訴人挪用公
      款而提起業務侵占告訴，繼而於刑事案件審理中，依附帶民事訴訟程序，提起
      損害賠償事件，並聲請假扣押，由此觀之，被上訴人對上訴人財產為假扣押，
      係屬故意之侵權行為。
    (二)又上訴人所涉刑事案件，業經最高法院撤銷原判決，發回臺灣高等法院臺中分
      院，目前尚在審理中。
  三、證據：除援用原審之立證方法，補提最高法院書記廳通知書影本一件。
乙、被上訴人方面：
  一、聲明：如主文所示。
  二、陳述：除與原審判決書記載相同者，茲引用之外，補稱：
    (一)本件上訴人涉嫌侵占、偽造文書等罪，業經臺灣高等法院臺中分院八十九年十
      月三十一日八十九年度重上更(三)字第六四號判決有罪，並處有期徒刑八月，是
      被上訴人並無虛構事實。
    (二)被上訴人為維護權益，防止上訴人脫產，自得依法循求最有利之救濟方式起訴
      及行使保全程序，自無故意或過失侵害上訴人權益情事。
    (三)又上訴人指稱其所有門牌號碼台中市○○街五０四號房地，因遭被上訴人聲請
      假扣押，致無法供擔保借款，只得改以利率較高之信用貸款借款，故其受有利
      息差額之損失十九萬一千元，惟查其支出利息之損失與假扣押之行使，無相當
      因果關係，上訴人請求無理由。
  三、證據：除援用原審之立證方法，補提臺灣高等法院臺中分院八十九年度重上更
      (三)字第六四號刑事判決書影本一件。
丙、本院依職權調閱本院八十七年度裁全六字第七四六號、八十七年度執字第三三一
    九號民事執行卷、臺灣高等法院臺中分院八十六年度重訴字第四三號民事案卷。
    理    由
一、上訴人起訴主張：被上訴人虛構上訴人於八十一年一月至四月間侵占被上訴人公
    司五百六十萬元之事實，向臺灣台中地方法院檢察署提出告訴，並於該署檢察官
    起訴後，利用刑事訴訟程序，提起刑事附帶民事訴訟，依侵權行為法律關係請求
    上訴人賠償五百六十萬元，並聲請對上訴人之財產假扣押，及執行查封在案，待
    上訴人於上開民事訴訟審理中為時效抗辯後，被上訴人始撤回民事訴訟，嗣再撤
    銷假扣押之裁定，是被上訴人於提起上開民事訴訟時，明知上訴人並無侵占被上
    訴人之款項，對上訴人並無損害賠償請求權，且縱有之，亦已逾請求權時效，竟
    於起訴後，仍對上訴人之財產聲請假扣押，被上訴人自有故意或至少係過失之侵
    權行為可言，而上訴人前開不動產因遭被上訴人聲請假扣押之查封，致無法提供
    擔保向他人借貸，只得改以利率較高之信用貸款借款，故受有利息差額之損害，
    因本於侵權行為之法律關係，求為命被上訴人應賠償上訴人十九萬一千元，及法
    定遲延利息之判決。
二、被上訴人則以：其行使保全程序，係為維護權益，防止上訴人脫產，並無故意過
    失之侵權行為可言。且上訴人請求之利息差額損害，亦與被上訴人聲請之假扣押
    ，無相當因果關係等語，資為抗辯。
三、查被上訴人以上訴人於八十一年一月至四月間，任職被上訴人公司期間侵占被上
    訴人公司五百六十萬元等情，向臺灣台中地方法院檢察署提出告訴，並於該署檢
    察官起訴後，利用刑事訴訟程序，於八十六年三月十日向臺灣高等法院臺中分院
    提起刑事附帶民事訴訟，依侵權行為法律關係請求上訴人賠償五百六十萬元，且
    為保全該債權即於八十七年三月間，依本院八十七年度裁全六字第七四六號民事
    裁定，聲請對上訴人為假扣押執行，嗣經本院民事執行處就上訴人所有坐落台中
    市○區○○○段一五八之一三地號及其上七九八建號即門牌號碼台中市○○街五
    ０四號房屋為假扣押查封，並與本院八十七年度執字第三三一九號清償債務強制
    執行事件併案查封在案，待上訴人於八十七年五月十四日上開民事訴訟審理中為
    侵權行為所生之損害賠償請求權，已罹於時效之抗辯後，被上訴人始於八十八年
    十一月十日撤回民事訴訟，嗣再撤銷假扣押之裁定等事實，已據上訴人提出土地
    及建物登記謄本影本、存證信函影本、附帶民事起訴狀影本各一件為證，並為兩
    造所不爭執，及本院依職權調閱本院八十七年度裁全六字第七四六號、八十七年
    度執字第三三一九號民事執行卷、臺灣高等法院臺中分院八十六年度重訴字第四
    三號民事案卷查明無誤，自堪信上開事實為真。
四、按因故意或過失，不法侵害他人之權利者，負損害賠償責任，民法第一百八十四
    條第一項前段定有明文，是因侵權行為所發生之損害賠償請求權以有故意或過失
    不法侵害他人權利之行為、損害之發生及損害與有責行為之間有因果關係為其成
    立要件，若其行為並無不法或實際上不生損害，即難謂有損害賠償請求權存在，
    故侵權行為賠償損害之訴訟，原告須先就上述成立要件為相當之證明，始能謂其
    請求權存在。
五、本件上訴人主張被上訴人明知其對上訴人之侵權行為所生之損害賠償請求權，已
    罹於消滅時效，竟仍於對上訴人之財產聲請假扣押，且直至上訴人於民事訴訟審
    理中為時效抗辯後，被上訴人始撤回民事訴訟，並撤銷假扣押之裁定，是被上訴
    人自有故意或至少係過失之侵權行為可言等語。按請求權消滅時效者，係指因長
    期間不行使權利而使請求權減損效力之制度，義務人於期間經過得拒絕履行，權
    利人之請求權之行使僅發生障礙，權利本身及請求權並不消滅，亦即請求權罹於
    消滅時效者，權利人之請求權並非消滅不復存在，而係義務人抗辯權發生得以拒
    絕履行，又消滅時效僅係得享受時效利益者之訴訟上一種抗辯權，並非實體法上
    之權利。此種時效抗辯權必須在訴訟時主張，始發生時效抗辯之效果。是本件上
    訴人固已於民事訴訟審理中主張時效抗辯，惟不論被上訴人是否明知其對上訴人
    之侵權行為之損害賠償請求權，已罹於消滅時效，然如前述，被上訴人之侵權行
    為損害賠償請求權均未消滅而得以主張，是被上訴人本於侵權行為法律關係，請
    求上訴人賠償其所受損害，並就上訴人之財產聲請假扣押，均係其權利之行使，
    而權利之行使為適法行為，雖因而加害於他人，亦非不法，縱發生損害，尚難依
    侵權行為法律關係請求賠償。上訴人前開主張被上訴人因此應負侵權行為之賠償
    責任，即無足採。
六、上訴人復主張其所有前開房地因遭被上訴人聲請假扣押之查封，致無法提供擔保
    向他人借貸，只得改以利率較高之信用貸款，故受有利息差額之損害等情，固據
    其於原審提出放款餘額證明書影本二紙，被上訴人對於聲請查封上訴人前開房地
    之事實亦不爭執，惟對上訴人是否因此受有損害，並得請求賠償則有爭執，經審
    酌上訴人所提之放款餘額證明書，其上戶名（即借款人）均係記載福怡股份有限
    公司乙○○，依其記載形式觀之，該筆放款借款人乃訴外人福怡股份有限公司，
    並非乙○○，上訴人雖主張其為福怡股份有限公司之負責人，然公司與其負責人
    ，在法律上乃屬不同人格與權利義務主體，二者不得混淆，則向台灣中小企業銀
    行民權分行借貸者，乃為福怡股份有限公司，而非上訴人，則上訴人據以主張其
    受有多支出利息之損害，自屬無據。此外，上訴人復未提出其他事證用以證明其
    受有其他損害，依侵權行為有損害斯有賠償之法則，被上訴人應未成立所謂侵權
    行為，是上訴人請求被上訴人賠償其損害，洵屬無據。
七、再者，上訴人另主張被上訴人以上訴人挪用公款而向臺灣台中地方法院檢察署提
    起刑事告訴，其內容純屬虛構，故被上訴人自有故意或至少係過失之侵權行為一
    節，查被上訴人為保全其債權就上訴人之財產聲請假扣押，乃屬權利之行使，且
    行使結果，對上訴人亦無損害可言，已如前述，則不論被上訴人提出刑事告訴之
    內容是否為虛構（上訴人所涉業務侵占、偽造文書等罪嫌，目前仍由臺灣高等法
    院臺中分院審理中），揆諸前開說明，均與民法第一百八十四條侵權行為損害賠
    償要件不相當，上訴人前開主張，亦非可採。
八、綜上所述，本件上訴人主張其因被上訴人之故意虛構事實提出刑事告訴，及明知
    請求權罹於時效，仍提起民事訴訟並聲請假扣押等行為之侵害，致上訴人無法對
    假扣押之房地為使用收益權能，而受有損害等情，既不足採，被上訴人抗辯：其
    行使保全程序，乃權利之行使，自無故意或過失侵害上訴人權益情事，尚屬可信
    。從而，上訴人主張本於侵權行為之法律關係，請求被上訴人給付十九萬一千元
    ，及自起訴狀繕本送達翌日起至清償日止，按週年利率百分之五計算之利息，為
    無理由，不應准許。原審為上訴人敗訴之判決，及駁回其假執行之聲請，於法並
    無不合。上訴意旨指摘原判決不當，求予廢棄改判，為無理由，應駁回其上訴。
九、本件事證已臻明確，兩造其餘攻擊防禦方法及舉證，與本件判決結果均不生影響
    ，毋庸一一論列，末此敘明。
十、據上論結，本件上訴為無理由，依民事訴訟法第四百三十六條之一第三項、第四
    百四十九條第一項、第七十八條，判決如主文。
中      華      民      國    九十      年      四      月     十六     日
                                        臺灣臺中地方法院民事第三庭
~B審判長法官  張瑞蘭
~B法      官  林源森
~B法      官  楊國精
右為正本，係照原本作成。
不得上訴。
中      華      民      國    九十      年      四      月     十六     日
~B法院書記官


司法院資訊處製作；財團法人民間司法改革基金會備份。
